臺灣臺北地方法院民事裁定　　　　　　　　96年度抗字第31號
抗　告　人　甲○○
上列抗告人因聲請財團法人經濟研究發展基金會變更章程事件，
對於中華民國95年12月12日本院所為之裁定提起抗告，本院裁定
如下：
    主  文
抗告駁回。
抗告程序費用新台幣1,000元由抗告人負擔。
    理  由
一、按財團之組織及其管理方法，由捐助人以捐助章程或遺囑定
    之。捐助章程或遺囑所定之組織不完全，或重要之管理方法
    不具備者，法院得因主管機關、檢察官或利害關係人之聲請
    ，為必要之處分；又為維持財團之目的或保存其財產，法院
    得因捐助人、董事、主管機關、檢察官或利害關係人之聲請
    ，變更其組織。民法第62條、第63條定有明文。其立法目的
    則以「謹按財團之組織，及其管理方法，須由捐助人以捐助
　　人以捐助章程定之者，蓋以財團之集合，本基於捐助人之意
  　思而成立，則其內部之組織，及其管理之方法，自須尊重捐
    助人之意思。若章程所定之組織不完全，或重要管理方法不
    具備時，則無由達其一定之目的，而影響於利害關係人者甚
    鉅。按財團法人為存續計，有必須變更其組織時，法院得因
    捐助人、董事或利害關係人之聲請，為必要之處分，變更其
    組織。故設本條以明其旨。」，故財團法人章程中「組織不
    完全」、「重要管理方法不具備」而無法達到財團法人設立
    之目的時，始有變組織之必要。
二、抗告意旨略以：抗告人為財團法人經濟研究發展基金會（下
    簡稱經展會）之董事，因經展會董事九人過於龐大，故修訂
    為七人俾符實際，爰依民法第62條、63條規定聲請變更經展
    會章程；惟原法院未經通知抗告人補正「變更董事人數與『
    章程所定之組織不完全，或重要管理方法不具備，無由達成
    一定目的』有何關係」，逕駁回抗告人之聲請，故抗告人提
    起抗告並敘明：經展會董事會常會每年二次、董事會聯繫會
    每二月一次，而上開會議每位董事之開會車馬費、午餐費造
    成經展會沉重負擔，又近來社會人士捐款近於零；兼以依教
    育部審查教育事務財團法人設立許可及監督要點第10點董事
    人數7人至21人，抗告人聲請變更章程將董事降為7人亦無不
    合，爰提起本件抗告，聲明(一)原裁定廢棄，准予財團法人經
    濟研究發展基金會捐助及組織章程第4條變更之裁定。(二)抗
    告程序費用由相對人負擔。
三、經查抗告人所指董事9人降為7人等，核與財團法人經展會之
    「組織不完全」、「重要管理方法不具備」並無何關連，是
    抗告人聲請變更章程，參照首開說明並無理由。次查：依抗
    告人於原審所附之章程第四條顯示，本件經展會之董事均為
    「無給職」，亦未規定開會時應支付董事車馬費及午餐費，
    再查經展會之基金，依章程第2條、第15條規定，主要是「
    獎助有志之社會人士研究經濟發展」，設若時移境遷，財團
    法人經展會設立目的無法達成時，亦應依章程第十三條規定
    解散，並將剩餘財產移歸「台北市政府」。是綜合上述，本
    件抗告人所持抗告理由，核均與民法第62條、第63條變更章
    程無關。故本件抗告人聲請變更財團法人經展會捐助及組織
    章程，與法未符，不應准許。原裁定認抗告人之聲請未表明
    原捐助章程有組織不完全或重要管理方法不具備，致無由達
    成一定目的，更未提出相關證據釋明，而駁回抗告人之聲請
    ，並無不當。抗告意旨執詞指摘原裁定不當，求為廢棄更為
    裁定並無理由，應予駁回。
四、據上結論，本件抗告為無理由，依非訟事件法第46條、第21
    條第2項、第24條第1項、民事訴訟法第495條1第1項、第449
    條第1項、第78條，裁定如主文。
中　　華　　民　　國　　96　　年　　2 　　月　　13　　日
                  民事第四庭  審判長法　官　林麗玲
                                    法  官  林玲玉
                                    法  官  洪遠亮
以上正本係照原本作成。
如不服本裁定，僅得於收受本裁定正本送達後10日內，以適用法
規顯有錯誤為理由，向本院提出再抗告狀，（須附繕本一份及繳
納再抗告裁判費新台幣1,000元），經本院許可後始可再抗告。
中　　華　　民　　國　　96　　年　　2　　月　   13 　　日
                    　　　　　　    書記官　陳莉庭
